臺灣雲林地方法院刑事判決
110年度訴字第692號
公  訴  人  臺灣雲林地方檢察署檢察官
被      告  鄒喻如


上列被告因偽造文書案件，經檢察官提起公訴（110年度偵字第8
406號、第8407號），於準備程序進行中，被告就被訴事實為有
罪之陳述，經合議庭裁定由受命法官獨任進行簡式審判程序，判
決如下：
    主      文
鄒喻如犯行使偽造私文書罪，處有期徒刑肆月，如易科罰金，以
新臺幣壹仟元折算壹日；又犯行使偽造私文書罪，處有期徒刑陸
月，如易科罰金，以新臺幣壹仟元折算壹日；又犯行使偽造私文
書罪，處有期徒刑參月，如易科罰金，以新臺幣壹仟元折算壹日
。應執行有期徒刑拾月，如易科罰金，以新臺幣壹仟元折算壹日
。緩刑參年，緩刑期間付保護管束，並應依附件內容履行賠償義
務，及應於本判決確定後壹年內，向指定之政府機關、政府機構
、行政法人、社區或其他符合公益目的之機構或團體，提供陸拾
小時之義務勞務。
未扣案如附表一「偽造之印文及署押」欄所示之印文及署押、附
表二所示之印章均沒收。
    事實及理由
壹、犯罪事實
一、鄒喻如為鄒政來之女、鄒宜蒨之母及鄒政常之姪女，鄒喻如
    因急需用錢，先利用不知情之真實姓名年籍不詳業者偽刻附
    表二所示之印章後，分別為下列行為：
　㈠意圖為自己不法之所有，基於行使偽造私文書、行使偽造特
    種文書及詐欺取財之犯意，於民國110年1月7日（起訴書誤
    載為109年，業經檢察官當庭更正，下同）前某日，以附表
    一編號22所示方式偽造附表一編號22所示之文書，並於110
    年1月7日持以向不知情之雲林縣古坑鄉公所高林村村幹事行
    使，古坑鄉公所復將上開鄒喻如提出之文書函轉雲林縣政府
    ，致雲林縣政府陷於錯誤，誤以為不知情之鄒宜蒨仍為在學
    學生，而核定鄒喻如一戶符合第3款低收入戶資格，鄒喻如
    為變更為第2款低收入戶資格，以符合領取家庭生活補助，
    即承前犯意，以附表一編號21所示方式偽造附表一編號21所
    示之文書後，將附表一編號21所示文書交付雲林縣政府，致
    雲林縣政府承辦人員審核前開文書後，因而陷於錯誤，誤以
    為鄒喻如因疾病無工作能力，而將鄒喻如低收入戶資格，由
    第3款低收入戶變更為第2款低收入戶，並核定補助家戶低收
    入戶就學生活補助每月新臺幣（下同）6,358元及生活扶助
    每月6,358元，實際核撥2個月（110年1月至2月）之就學生
    活補助及生活扶助各1萬2,716元，合計2萬5,432元至鄒喻如
    帳戶，致生雲林縣政府財產上之損害，及足生損害於雲林縣
    政府及古坑鄉公所辦理低收入戶補助業務、國立臺灣大學醫
    學院附設醫院雲林分院斗六院區（下稱斗六臺大醫院）醫事
    管理及穀保學校財團法人新北市穀保高級家事商業職業學校
    （下稱穀保家商）學籍管理之正確性。
　㈡明知未經鄒政來之同意、授權，且鄒政來於110年1月18日因
    顱內出血左側，前往國立成功大學醫學院附設醫院斗六分院
    （下稱斗六成大醫院）急診，並於同日住院至同年月22日離
    院，住院時間實際支出之費用僅1,778元，竟為取得醫療費
    用補助，而意圖為自己不法之所有，基於行使偽造私文書及
    詐欺取財之犯意，於110年2月18日前某日，以附表一編號1
    至9所示方式偽造附表一編號1至9所示之文書後，於110年2
    月18日持以向不知情之雲林縣古坑鄉公所高林村村幹事行使
    ，古坑鄉公所復將上開鄒喻如提出之文書均函轉雲林縣政府
    ，致雲林縣政府承辦人員陷於錯誤，誤以為鄒政來確實有進
    行相關符合補助資格之醫療措施，及鄒政來全家人口之狀況
    確實如鄒喻如提出上開文書內容所示，遂核定補助看護費用
    17萬5,449元，並將上開款項轉帳至不知情之鄒政來申設之
    古坑鄉農會第00000000000000號帳戶，致生雲林縣政府財產
    上之損害，並足生損害於鄒政來本人、雲林縣政府及古坑鄉
    公所辦理低收入戶補助業務、斗六成大醫院、臺北榮民總醫
    院及斗六臺大醫院醫事管理之正確性。
　㈢明知未經鄒政來、鄒政常之同意及授權，且鄒政來於110年4
    月14日因顱內出血，前往斗六成大醫院急診，並於同日住院
    至同年月19日離院，住院時間實際支出之費用僅405元，竟
    為取得醫療費用補助，而意圖為自己不法之所有，基於行使
    偽造私文書、偽造印文及詐欺取財之犯意，110年5月8日前
    某日，以附表一編號10至20所示方式偽造附表一編號10至20
    所示之文書後，於110年5月8日持以向不知情之雲林縣古坑
    鄉公所高林村村幹事行使，古坑鄉公所復將上開鄒喻如提出
    之文書均函轉雲林縣政府審核，嗣經雲林縣政府於110年5月
    12日函請斗六成大醫院確認附表一編號12至14、17文書之真
    偽，斗六成大醫院函覆證實均係偽造，雲林縣政府承辦人員
    因此發覺有異，未核撥補助款而未遂，惟仍足生損害於鄒政
    來及鄒政常本人、雲林縣政府及古坑鄉公所辦理低收入戶補
    助業務、斗六成大醫院醫事管理之正確性。　
二、案經雲林縣政府訴由臺灣雲林地方檢察署檢察官偵查起訴。
     　
貳、程序部分
　　被告鄒喻如所犯之罪，均係死刑、無期徒刑、最輕本刑為3
    年以上有期徒刑以外之罪，亦非高等法院管轄第一審案件，
    被告於準備程序就前揭被訴事實為有罪之陳述，經依法告知
    簡式審判程序之旨，並聽取檢察官、被告之意見後，本院合
    議庭認無不得或不宜依簡式審判程序進行之情形，爰依刑事
    訴訟法第273條之1第1項規定，裁定本案由受命法官獨任進
    行簡式審判程序，是本案之證據調查，依同法第273條之2規
    定，不受同法第159條第1項、第161條之2、第161條之3、第
    163條之1及第164條至第170條規定之限制。
參、認定犯罪事實所憑之證據及理由
　　上揭犯罪事實，業據被告於偵訊、本院準備程序及審理時均
    坦承不諱（他1361第57頁至第58頁反面、第87頁至第89頁反
    面），核與證人劉人友、高靜蓉於警詢是證述大致相符（他
    1361卷第57頁至第58頁反面、第87頁至第89頁反面），並有
    犯罪事實㈠部分：國立臺灣大學醫學院附設醫院雲林分院110
    年6月24日臺大雲分醫事字第1101004635號函（他1361卷第6
    頁）、偽造之2021年1月14日診字第1100131115號診斷證明
    書（他1361卷第7頁）、偽造之穀保家商在學證明書（他136
    1卷第24頁）、衛生福利部109年9月29日衛部救字第1091363
    416B號函（他1361卷第17頁至第18頁反面）、110年度雲林
    縣古坑鄉申請調查表（他1361卷第19頁）、申請低收入戶、
    中低收入戶調查切結書暨申請書（他1361卷第20頁正反面）
    、各鄉（鎮、市）公所低收入戶及中低收入戶申請案件訪視
    紀錄表（他1361卷第21頁）、雲林縣政府110年1月26日府社
    救二字第1102609348號函（他1361卷第50頁正反面）、雲林
    縣政府110年7月20日府社救二字第1102638904號函（他1361
    卷第51頁正反面）、110年10月7日府社救二字第1100559760
    號函及所附穀保學校財團法人新北市穀保高級家事商業職業
    學校110年10月1日穀職英字第1100000277號函（他1361卷第
    82頁至第83頁）、鄒喻如之帳號：000-00000000000000號郵
    政存簿儲金簿封面及內頁（他1361卷第27頁至第29頁）、鄒
    喻如之帳號：000-0000000000000號存摺封面及內頁（他136
    1卷第30頁正反面）、鄒欣霓之帳號：000-00000000000000
    號郵政存簿儲金簿封面及內頁（他1361卷第31頁正反面、第
    39頁至第42頁）、帳號：000-00000000000000號之交易明細
    查詢（他1361卷第32頁至第38頁反面）、鄒欣霓之帳號：00
    0-0000000000000號存摺封面及內頁（他1361卷第43頁至第4
    5頁）、鄒宜蒨之帳號：000-00000000000000號郵政存簿儲
    金簿封面及內頁（他1361卷第46頁至第47頁）、【案號：PZ
    000000000】之投保資料（他1361卷第48頁至第49頁反面）
    ；犯罪事實㈡部分：偽造之雲林縣醫療費用補助申請表（他1
    479卷第34頁）、偽造之國立成功大學醫學院附設醫院斗六
    分院110年1月22日字000000000000號中文診斷證明書（他14
    79卷第36頁）、門診收據副本（收據號：Z00000000000000
    號）、住院收據副本（收據號：Z00000000000000號）（他1
    479卷第37頁）、偽造之自費項目證明書（他1479卷第38頁
    ）、偽造之古坑鄉非低收入戶及非中低收入戶醫療補助調查
    表（他1479卷第39頁）、偽造之申請醫療補助調查切結書（
    他1479卷第40頁）、偽造之國立臺灣大學醫學院附設醫院雲
    林分院2021年1月14日診字第1100131115號診斷證明書（他1
    479卷第44頁）、偽造之臺北榮民總醫院110年1月20日診字
    第1100131117號診斷證明書（他1479卷第45頁）、國立成功
    大學醫學院附設醫院斗六門診收據副本（收據號：Z0000000
    0000000號）（他1479卷第6頁）、住院收據副本（收據號：
    Z00000000000000號）（他1479卷第8頁）、110年1月22日字
    000000000000號中文診斷證明書（他1479卷第10頁）、雲林
    縣古坑鄉公所110年3月25日古鄉社字第1100005161號函（他
    1479卷第31頁）、110年3月9日古鄉社字第1100003982號函
    （他1479卷第33頁）、雲林縣政府110年3月22日府社救二字
    第1100024049號函（他1479卷第32頁）、110年度雲林縣古
    坑鄉傷病醫療及住院看護費用補助申請調查表（他1479卷第
    35頁）、鄒政來之帳號：000-000000000000號存摺封面及影
    本（他1479卷第46頁至第47頁反面）；犯罪事實㈢部分：偽
    造之雲林縣醫療費用補助申請表暨收據（他1479卷第12頁至
    第13頁）、偽造之國立成功大學醫學院附設醫院斗六分院11
    0年4月19日字000000000000號中文診斷證明書（他1479卷第
    15頁、第23頁）、住院收據（收據號：Z00000000000000號
    ）（他1479卷第16頁）、偽造之自費項目證明書（他1479卷
    第19頁）、偽造之雲林縣低收入戶及中低收入戶住院看護費
    用補助申請表暨收據（他1479卷第20頁至第21頁）、偽造之
    看護項目證明書（他1479卷第24頁）、偽造之看護費用收據
    （他1479卷第25頁）、鄒政常身分證正反面影本（他1479卷
    第26頁）、宜蘭縣政府98年4月14日府社福字第0980050206
    號結業證書影本（他1479卷第27頁）、真正之國立成功大學
    醫學院附設醫院斗六分院住院收據副本（收據號：Z0000000
    0000000號）（他1479卷第7頁）、110年4月19日字00000000
    0000號中文診斷證明書（他1479卷第9頁）、雲林縣古坑鄉
    公所110年5月4日古鄉社字第1100007770號函（他1479卷第1
    1頁）、古坑鄉公所低收入戶證明書（他1479卷第17頁）、
    鄒政來之戶籍謄本（他1479卷第18頁至第19頁）、雲林縣【
    案號：PZ000000000】財稅資料明細、戶籍資料（他1479卷
    第48頁至第54頁）、【案號：PZ000000000】之戶籍資料（
    他1361卷第25頁至第26頁），及有110年度雲林縣低收入戶
    暨中低收入戶社會救助調查工作手冊（手冊卷第1頁至第130
    頁）、雲林縣政府111年1月24日府社救二字第1112609379號
    函暨所附資料（本院卷第41至51頁）、本院公務電話紀錄單
    （本院卷第71頁）、本院民事庭111年4月15日雲院宜民圓11
    1年度司刑移調字第87號函附調解筆錄（本院卷第123至126
    頁）、雲林縣政府111年5月19日府社救二字第1110050785號
    函附詐領補助款計算明細資料（本院卷第133至143頁）各1
    份在卷可稽，是認被告前揭所為之任意性自白與事實相符，
    可以採信，本案事證已明，被告犯行洵堪認定，應依法論科
    。
肆、論罪科刑
一、按刑法第210條之偽造私文書罪，係以無製作權人，冒用他
    人名義製作文書，足以生損害於公眾或他人為要件，旨在處
    罰無製作權之人，不法製作他人之文書。若未經他人授權或
    逾越授權範圍，用以製作違反本人意思之文書，仍屬偽造私
    文書。又本罪重在保護文書之公共信用，非僅保護製作名義
    人的私利益，故祇須所偽造之私文書，客觀上有可能足以生
    損害於公眾或他人，即已該當；至公眾或他人是否因該私文
    書之偽造，而實際受損害，則非所問（最高法院109年度台
    上字第1285號判決意旨參照）。次按刑法規定之偽造「署押
    」，係指未經授權，而擅自「簽署」他人名義，用以表示該
    文書之表意人為何人所為之簽名或簽署，始稱署押，倘該名
    字或姓名之記載僅係文書內容，為其敘述及表意本旨之一部
    分，即不生署押之問題（最高法院105年度台上字第1874號
    判決意旨參照）。附表一編號5、14、17所示文書，內容均
    記載病患因受所傷勢需要而醫師本於專業認為需進行自費項
    目或有僱請專人照顧之需要；附表一編號2、8、9、12、21
    所示文書為診斷證明書，前述文書均屬醫生依其診斷之專業
    表示其判斷意見，而作成之專用證明書，性質上應與診斷證
    明書上記載病患情況及所需專人照護、休養時間內容相同，
    是上開文書應屬私文書。
二、被告利用不知情之真實姓名年籍不詳業者偽刻附表二所示之
    印章，再持該偽刻之印章在附表一1至18、21至22所示之文
    件偽蓋上開印文及偽簽被害人鄒政來之署押（詳細數量如附
    表一「偽造之印文及署押」欄所載），以此表徵如附表一所
    示文件之製作人名義（惟附表一編號5所示病患姓名欄鄒政
    來之署押1枚、7所示文書最上方鄒政來署名1枚、10所示申
    請人欄鄒政來署名1枚、11所示鄒政來之署名1枚、15所示申
    請人欄鄒政來署名1枚、16所示鄒政來之署名1枚、17所示鄒
    政來之署名1枚，僅屬識別人稱之用，並非署押，附此敘明
    ），並再與該等文件其他內容相結合後，附表一編號1、6、
    7、10、11、15、16所示文件顯足以表示係被害人鄒政來之
    低收入戶醫療補助申請、附表一編號18所示文件足以表示係
    被害人鄒政來看護費用之收據、附表一編號2、3、4、5、8
    、9、12、13、14、17、21所示文件顯足以表示醫院開立診
    斷證明相關內容及收據之證明，皆屬刑法第210條之私文書
    ，被告上開所為自屬偽造私文書之行為。另附表一編號22所
    示在學證明書係證明特定人於特定期間就讀於特定學校之證
    書，核屬刑法第212條所指「關於品性、能力服務或其他相
    類之證書」。
三、附表一編號19、20所示部分，被告係影印真正之鄒政常國民
    身分證正反面影本及宜蘭縣政府98年4月14日府社福字第098
    0050206號結業證書後，在上開文件上偽造鄒政常印文各1枚
    ，應屬偽造印文行為。
四、核被告就犯罪事實㈠所為，係犯刑法第216條、第210條之行
    使偽造私文書罪、刑法第216條、第212條之行使偽造特種文
    書罪、刑法第339條第1項之詐欺取財罪；就犯罪事實㈡所為
    ，係犯刑法第216條、第210條之行使偽造私文書罪、刑法第
    339條第1項之詐欺取財罪；就犯罪事實㈢所為，係犯刑法第2
    16條、第210條之行使偽造私文書罪、刑法第339條第3項、
    第1項詐欺取財未遂罪、刑法第217條偽造印文罪。被告偽刻
    上述印章後，持上開印章蓋印在附表一編號1至18、21至22
    所示之文件、於附表一編號1、7所示之文件偽簽鄒政來署押
    ，各為其偽造私文書（附表一編號1至18、21）、特種文書
    （附表一編號22）之部分行為；又其偽造附表一編號1至18
    、21至22所示文書後進而持以行使，偽造之低度行為，應為
    行使之高度行為所吸收，均不另論罪。起訴書雖認被告所為
    附表一編號5、14、17所示為特種文書，而認其犯罪事實㈡、
    ㈢所為持前開文書行使行為係犯第216條、第212條之行使偽
    造特種文書罪，惟前開文書均屬私文書，已如前述，並經檢
    察官當庭變更起訴法條（本院卷第112頁），考量基本社會
    事實同一，且經本院於準備程序時一併告知被告上開罪名（
    本院卷第159至160頁），無礙於被告防禦權之行使，本院自
    無庸變更起訴法條，附此敘明。
五、被告就犯罪事實㈠先後向雲林縣政府提出穀保家商在學證明
    書、斗六臺大醫院診斷證明書之行為，各係基於同一詐欺犯
    意於密切接近之時、地實施，侵害法益相同，各行為之獨立
    性極為薄弱，依一般社會健全觀念，在時間差距上，難以強
    行分開，在刑法評價上，以視為數個舉動之接續施行，合為
    包括之一行為予以評價，較為合理，應論以接續犯之包括一
    罪。
六、被告利用不知情之真實姓名年籍不詳業者偽刻附表二所示之
    印章，係屬間接正犯。至起訴書雖認被告係與真實姓名年籍
    不詳之某甲共同為本案3次犯行，然此業經被告於準備程序
    時供稱：偵查中因為擔心被關，所以才未告知真實情形，本
    案附表一所示偽造之文書都是我自己製作等語（本院卷第10
    8至109頁），是起訴書所載共犯部分，容有誤會，並經本院
    更正如犯罪事實欄所示，附此敘明。
七、按刑法上一行為而觸犯數罪名之想像競合犯，其存在之目的
    ，在於避免對於同一不法要素予以過度評價，則自然意義之
    數行為，得否評價為法律概念之一行為，應就客觀構成要件
    行為之重合情形、主觀意思活動之內容、所侵害之法益與行
    為間之關連性等要素，視個案情節依社會通念加以判斷。如
    具有行為局部之同一性，或其行為著手實行階段可認為同一
    者，得認與一行為觸犯數罪名之要件相侔，而依想像競合犯
    論擬。被告就犯罪事實㈠所示行使偽造私文書、行使偽造特
    種文書、詐欺取財犯行間，均具有同一目的，犯罪行為間具
    有部分重疊關係，應認係一行為觸犯數罪名並侵害數法益，
    為想像競合犯，應依刑法第55條前段之規定，從一重之行使
    偽造私文書罪處斷；就犯罪事實㈡所示行使偽造私文書及詐
    欺取財犯行間，均具有同一目的，犯罪行為間具有部分重疊
    關係，應認係一行為觸犯數罪名並侵害數法益，為想像競合
    犯，應依刑法第55條前段之規定，從一重之行使偽造私文書
    罪處斷；就犯罪事實㈢所示行使偽造私文書、偽造印文、詐
    欺取財未遂犯行間，均具有同一目的，犯罪行為間具有部分
    重疊關係，應認係一行為觸犯數罪名並侵害數法益，為想像
    競合犯，應依刑法第55條前段之規定，從一重之行使偽造私
    文書罪處斷。被告就犯罪事實㈢部分，已著手詐欺犯行而不
    遂，為未遂犯，爰依刑法第25條第2項規定，減輕其刑。
八、被告所為犯罪事實㈠、㈡、㈢所示之犯行，犯意有別，行為互
    殊，應予分論併罰。　
九、爰審酌被告並非無勞動能力之人，竟不思以正當方式謀利，
    貪圖更多補助款，而為本案行為，不僅造成被害人鄒政來、
    鄒政常之損害，並影響雲林縣政府及古坑鄉公所辦理低收入
    戶補助業務、斗六成大醫院、斗六臺大醫院、臺北榮民總醫
    院醫事管理及穀保家商學籍管理之正確性，犯罪情節並非輕
    微，被告法治觀念實屬淡薄，所為殊值非難；惟念及被告犯
    後終能坦承全部犯行，顯有悔意，且與告訴人雲林縣政府達
    成調解，有本院調解筆錄1份附卷可佐（本院卷第125至126
    頁），堪認被告犯後已努力彌補告訴人雲林縣政府所受之損
    害，犯後態度尚可；兼衡被告自陳學歷為高職畢業（個人戶
    籍資料查詢結果記載為「五專畢業」），無業，經濟來源仰
    賴家人之低收入戶、中低收入戶補助，離婚，育有2名成年
    子女，家中尚有父親、弟弟、女兒均由其扶養，家人領有中
    低收入戶、低收入戶證明，其本身身體狀況不佳，時常需要
    就醫治療之家庭生活經濟狀況（本院卷第178至179頁），並
    提出診斷證明書，暨檢察官及告訴代理人劉人友、高靜蓉對
    本案量刑之意見等一切情狀，分別量處如主文所示之刑，並
    定應執行刑如主文所示，暨均諭知易科罰金之折算標準。
十、被吿於本案犯行前雖因其於98年9月16日受有期徒刑執行完
    畢，有上開臺灣高等法院被告前案紀錄表在卷可稽，惟本院
    宣示本案判決之時間，已逾前案有期徒刑執行完畢後5年以
    上，符合刑法第74條第1項第2款之宣告緩刑要件。考量被告
    因一時失慮，致罹刑典，固非可取，惟其犯後坦承犯行，且
    與告訴人雲林縣政府達成調解，約定以附件所示方式分期賠
    償所受之損害，告訴人雲林縣政府復同意給予被告緩刑之機
    會，有上開本院調解筆錄1份在卷可考，堪認被告已知悛悔
    ，且努力填補告訴人雲林縣政府所受之損害。本院審酌被告
    雖誤蹈法網，然經本案偵、審程序，當知所警惕，尚毋庸以
    刑之執行達到教化其反社會行為之目的，因認對其所宣告之
    刑，以暫不執行為適當，依刑法第74條第1項第2款規定，宣
    告緩刑3年，以啟自新。另為敦促被告依約履行賠償義務，
    故將調解條件履行部分列為緩刑之條件，又為促使被告記取
    教訓，本院斟酌情形認有課予被告一定負擔之必要，併依同
    法第74條第2項第5款之規定，命被告於本判決確定後1年內
    ，向執行檢察官指定之政府機關、政府機構、行政法人、社
    區或其他符合公益目的之機構或團體，提供60小時之義務勞
    務，再依刑法第93條第1項第2款規定，宣告緩刑期間付保護
    管束，以啟自新。倘被告於緩刑期間違反上開所定負擔情節
    重大，足認原宣告之緩刑難收其預期效果，而有執行刑罰之
    必要者，依刑法第75條之1第1項第4款規定，得撤銷其緩刑
    之宣告，併此敘明。　　
伍、沒收
一、按刑法沒收新制目的在於澈底剝奪犯罪行為人之犯罪所得，
    使其不能坐享犯罪成果，以杜絕犯罪誘因。考量避免雙重剝
    奪，犯罪所得如已實際發還或賠償被害人者，不予宣告沒收
    或追徵。未扣案之犯罪所得乃被告本案犯行之犯罪所得，考
    量被告已與告訴人雲林縣政府達成調解，有上開本院調解筆
    錄附卷可參，倘被告違反調解內容，告訴人雲林縣政府亦得
    聲請法院強制執行，是本院認被告與告訴人雲林縣政府就本
    案所成立之調解內容，已達到沒收制度剝奪被告犯罪所得之
    立法目的，此部分如於本案仍諭知沒收，將使被告承受過度
    之不利益，顯屬過苛之情，爰依刑法第38條之2第2項之規定
    ，不予宣告沒收或追徵。
二、附表一所示文件雖係供被告本案犯行所用之物，惟業經被告
    行使而交付雲林縣古坑鄉公所高林村村幹事，並轉交雲林縣
    政府收執，顯非屬被告所有，且非義務沒收之物，爰均不予
    宣告沒收。而被告利用不知情之業者偽刻附表二所示之印章
    各1顆，雖未扣案，然無證據證明業已滅失，自應依刑法第2
    19條規定宣告沒收；另被告於附表一所示文書上偽造之印文
    及偽簽之署押（數量詳見附表一「偽造之印文及署押」欄所
    示），均依刑法第219條規定宣告沒收之。
陸、應適用之法律
一、刑事訴訟法第273條之1第1項、第299條第1項前段。
二、刑法第216條、第210條、第212條、第217條第1項、第339條
    第1項、第3項、第25條第2項、第55條前段、第41條第1項、
    第8項、第51條第5款、第74條第1項第2款、第2項第3款、第
    5款、第93條第1項第2款、第219條。
四、刑法施行法第1條之1第1項。　　
本案經檢察官周至恒提起公訴，檢察官蕭仕庸、吳淑娟到庭執行
職務。
中　　華　　民　　國　　111 　年　　6 　　月　　30　　日
                  刑事第六庭  法  官  簡伶潔
以上正本證明與原本無異。  
如不服本判決應於收受送達後20日內向本院提出上訴書狀，並應
敘述具體理由；其未敘述上訴理由者，應於上訴期間屆滿後20日
內向本院補提理由書（均須按他造當事人之人數附繕本）「切勿
逕送上級法院」。告訴人或被害人如對於本判決不服者，應具備
理由請求檢察官上訴，其上訴期間之計算係以檢察官收受判決正
本之日期為準。
                              書記官  曾千庭
中　　華　　民　　國　　111 　年　　7 　　月　　1 　　日
附錄本案論罪科刑法條全文：　　　　　　　　　　　　　　　中華民國刑法第216條
行使第210條至第215條之文書者，依偽造、變造文書或登載不實
事項或使登載不實事項之規定處斷。

中華民國刑法第210條
偽造、變造私文書，足以生損害於公眾或他人者，處5年以下有
期徒刑。

中華民國刑法第212條
偽造、變造護照、旅券、免許證、特許證及關於品行、能力、服
務或其他相類之證書、介紹書，足以生損害於公眾或他人者，處
1年以下有期徒刑、拘役或9千元以下罰金。

中華民國刑法第217條
偽造印章、印文或署押，足以生損害於公眾或他人者，處3年以
下有期徒刑。
盜用印章、印文或署押，足以生損害於公眾或他人者，亦同。

中華民國刑法第339條
意圖為自己或第三人不法之所有，以詐術使人將本人或第三人之
物交付者，處5年以下有期徒刑、拘役或科或併科50萬元以下罰
金。
以前項方法得財產上不法之利益或使第三人得之者，亦同。
前二項之未遂犯罰之。　　　　　　　 


附表一：
編號 起訴書附表編號 偽造之文書及印文名稱 文書性質 偽造方式 偽造之印文及署押 出處 備註 1  1 雲林縣醫療費用補助申請表 私文書 持附表二編號1之印章在雲林縣醫療費用補助申請表上，偽蓋「鄒政來」之印文及偽簽「鄒政來」之署押，以此方式偽造雲林縣醫療費用補助申請表。 「鄒政來」署押1枚、印文1枚 他1479卷第34頁 犯罪事實二 （即起訴書犯罪事實一） 2  2 國立成功大學醫學院附設醫院斗六分院110年1月22日字000000000000號中文診斷證明書 私文書 持附表二編號3、6之印章，並自行偽造國立成功大學醫學院附設醫院斗六分院110年1月22日字000000000000號中文診斷證明書，嗣於其上偽蓋「國立成功大學醫學院附設醫院斗六分院印」、「成大醫師（A）/斗六分院/黃啟振/2627/M0000000」之印文，以此方式偽造國立成功大學醫學院附設醫院斗六分院110年1月22日字000000000000號中文診斷證明書。 ⒈「成大醫師（A）/斗六分院/黃啟振/2627/M0000000」印文1枚 ⒉「國立成功大學醫學院附設醫院斗六分院印」印文1枚 他1479卷第36頁  3  3 國立成功大學醫學院附設醫院斗六分院住院收據（收據號：Z00000000000000號） 私文書 持附表二編號4之印章，並自行偽造國立成功大學醫學院附設醫院斗六分院住院收據（收據號：Z00000000000000號），嗣於其上偽蓋「成大醫院斗六分院/0000000000/110.1.27/戴婕安/826013」之印文，以此方式偽造國立成功大學醫學院附設醫院斗六分院住院收據（收據號：Z00000000000000號）。 「成大醫院斗六分院/0000000000/110.1.27/戴婕安/826013」印文1枚 他1479卷第37頁  4  3 國立成功大學醫學院附設醫院斗六門診收據（收據號：Z00000000000000號） 私文書 持附表二編號4之印章，並自行偽造國立成功大學醫學院附設醫院斗六門診收據（收據號：Z00000000000000號），嗣於其上偽蓋「成大醫院斗六分院/0000000000/110.1.27/戴婕安/826013」之印文，以此方式偽造國立成功大學醫學院附設醫院斗六門診收據（收據號：Z00000000000000號）。 「成大醫院斗六分院/0000000000/110.1.27/戴婕安/826013」印文1枚 他1479卷第37頁  5  4 自費項目證明書  私文書 持附表二編號3之印章，並自行偽造自費項目證明書，嗣於其上偽蓋「成大醫師（A）/斗六分院/黃啟振/2627/M0000000」之印文，以此方式偽造自費項目證明書。 「成大醫師（A）/斗六分院/黃啟振/2627/M0000000」印文1枚 他1479卷第38頁  6  5 古坑鄉非低收入戶及非中低收入戶醫療補助調查表 私文書 持附表二編號1之印章，在古坑鄉非低收入戶及非中低收入戶醫療補助調查表上，偽蓋「鄒政來」之印文及偽簽「鄒政來」之署押，以此方式偽造古坑鄉非低收入戶及非中低收入戶醫療補助調查表。 「鄒政來」署押2枚、印文1枚 他1479卷第39頁  7  6 申請醫療補助調查切結書 私文書 持附表二編號1之印章，在申請醫療補助調查切結書上，偽蓋「鄒政來」之印文及偽簽「鄒政來」之署押，以此方式偽造申請醫療補助調查切結書。 「鄒政來」署押1枚、印文1枚 他1479卷第40頁  8  7 國立臺灣大學醫學院附設醫院雲林分院2021年1月14日診字第1100131115號診斷證明書 私文書 持附表二編號7、8之印章，並自行偽造國立臺灣大學醫學院附設醫院雲林分院2021年1月14日診字第1100131115號診斷證明書，嗣於其上偽蓋「台大醫師V/洪子芸/Y03972」、「國立臺灣大學醫學院附設醫院雲林分院診斷證明書專用章」之印文，以此方式偽造國立臺灣大學醫學院附設醫院雲林分院2021年1月14日診字第1100131115號診斷證明書。 ⒈「台大醫師V/洪子芸/Y03972」印文1枚 ⒉「國立臺灣大學醫學院附設醫院雲林分院診斷證明書專用章」印文1枚 他1479卷第44頁  9  8 臺北榮民總醫院110年1月20日診字第1100131117號診斷證明書 私文書 持附表二編號9之印章，並自行偽造臺北榮民總醫院110年1月20日診字第1100131117號診斷證明書，嗣於其上偽蓋「臺北榮民總醫院門診診斷證明書專用」之印文，以此方式偽造臺北榮民總醫院110年1月20日診字第1100131117號診斷證明書。 「臺北榮民總醫院門診診斷證明書專用」印文1枚 他1479卷第45頁  10  9 雲林縣醫療費用補助申請表 私文書 持附表二編號1之印章，在雲林縣醫療費用補助申請表上，偽蓋「鄒政來」之印文，以此方式偽造雲林縣醫療費用補助申請表。 「鄒政來」印文1枚 他1479卷第12頁 犯罪事實三 （即起訴書犯罪事實二） 11  10 雲林縣醫療費用補助收據 私文書 持附表二編號1之印章，在雲林縣醫療費用補助收據上，偽蓋「鄒政來」之印文，以此方式偽造雲林縣醫療費用補助收據。 「鄒政來」印文1枚 他1479卷第13頁  12  11 國立成功大學醫學院附設醫院斗六分院110年4月19日字000000000000號中文診斷證明書2份 私文書 持附表二編號3、6之印章，並自行偽造國立成功大學醫學院附設醫院斗六分院110年4月19日字000000000000號中文診斷證明書，嗣於其上偽蓋「國立成功大學醫學院附設醫院斗六分院印」、「成大醫師（A）/斗六分院/黃啟振/2627/M0000000」之印文各2枚，以此方式偽造國立成功大學醫學院附設醫院斗六分院110年4月19日字000000000000號中文診斷證明書2份。 ⒈「成大醫師（A）/斗六分院/黃啟振/2627/M0000000」印文2枚 ⒉「國立成功大學醫學院附設醫院斗六分院印」印文2枚 他1479卷第15頁、第23頁  13  12 國立成功大學醫學院附設醫院斗六分院住院收據（收據號：Z00000000000000號） 私文書 持附表二編號5之印章，並自行偽造國立成功大學醫學院附設醫院斗六分院住院收據（收據號：Z00000000000000號），嗣於其上偽蓋「成大醫院斗六分院/0000000000/110.4.21/楊淯淨/322425」之印文，以此方式偽造國立成功大學醫學院附設醫院斗六分院住院收據（收據號：Z00000000000000號）。 「成大醫院斗六分院/0000000000/110.4.21/楊淯淨/322425」印文1枚 他1479卷第16頁  14  13 自費項目證明書  私文書 持附表二編號3之印章，並自行偽造自費項目證明書，嗣於其上偽蓋「成大醫師（A）/斗六分院/黃啟振/2627/M0000000」之印文，以此方式偽造自費項目證明書。 「成大醫師（A）/斗六分院/黃啟振/2627/M0000000」印文1枚 他1479卷第19頁  15  9 雲林縣低收入戶及中低收入戶住院看護費用補助申請表 私文書 持附表二編號1之印章，在雲林縣低收入戶及中低收入戶住院看護費用補助申請表上，偽蓋「鄒政來」之印文，以此方式偽造雲林縣低收入戶及中低收入戶住院看護費用補助申請表。 「鄒政來」印文1枚 他1479卷第20頁  16  10 雲林縣低收入戶及中低收入戶住院看護費用補助收據 私文書 持附表二編號1之印章，在雲林縣低收入戶及中低收入戶住院看護費用補助收據上，偽蓋「鄒政來」之印文，以此方式偽造雲林縣低收入戶及中低收入戶住院看護費用補助收據。 「鄒政來」印文1枚 他1479卷第21頁  17  13 看護項目證明書  私文書 持附表二編號3之印章，並自行偽造看護項目證明書，嗣於其上偽蓋「成大醫師（A）/斗六分院/黃啟振/2627/M0000000」之印文，以此方式偽造看護項目證明書。 「成大醫師（A）/斗六分院/黃啟振/2627/M0000000」印文1枚 他1479卷第24頁  18  14 看護費用收據 私文書 持附表二編號2印章，並自行偽造看護費用收據，嗣於其上偽蓋「鄒政常」之印文，以此方式偽造看護費用收據。 「鄒政常」印文1枚 他1479卷第25頁  19  15 鄒政常國民身分證正反面影本上之「印文」  持附表二編號2之印章，在鄒政常真正之國民身分證正反面影本上，偽蓋「鄒政常」之印文。 「鄒政常」印文1枚 他1479卷第26頁  20  16 宜蘭縣政府98年4月14日府社福字第0980050206號結業證書影本上之「印文」  持附表二編號2之印章，在鄒政常真正之宜蘭縣政府98年4月14日府社福字第0980050206號結業證書影本上，偽蓋「鄒政常」之印文。 「鄒政常」印文1枚 他1479卷第27頁  21  17 國立臺灣大學醫學院附設醫院雲林分院2021年1月14日診字第1100131115號診斷證明書 私文書 持附表二編號7、8之印章，並自行偽造在國立臺灣大學醫學院附設醫院雲林分院2021年1月14日診字第1100131115號診斷證明書，嗣於其上偽蓋「台大醫師V/洪子芸/Y03972」、「國立臺灣大學醫學院附設醫院雲林分院診斷證明書專用章」之印文，以此方式偽造國立臺灣大學醫學院附設醫院雲林分院2021年1月14日診字第1100131115號診斷證明書。 ⒈「台大醫師V/洪子芸/Y03972」印文1枚 ⒉「國立臺灣大學醫學院附設醫院雲林分院診斷證明書專用章」印文1枚 他1361卷第7頁 犯罪事實一 （即起訴書犯罪事實三） 22  18 新北市穀保高級家事商業職業學校在學證明書 特種文書 持附表二編號10之印章，並自行偽造新北市穀保高級家事商業職業學校在學證明書，嗣於其上偽蓋「校長許永昌」之印文，以此方式偽造新北市穀保高級家事商業職業學校在學證明書。 「校長許永昌」印文1枚 他1361卷第24頁  

附表二：
編號 偽刻印章 數量 1 鄒政來 1 2 鄒政常 1 3 成大醫師（A）/斗六分院/黃啟振/2627/M0000000 1 4 成大醫院斗六分院/0000000000/110.1.27/戴婕安/826013 1 5 成大醫院斗六分院/0000000000/110.4.21/楊淯淨/322425 1 6 國立成功大學醫學院附設醫院斗六分院印 1 7 台大醫師V/洪子芸/Y03972 1 8 國立臺灣大學醫學院附設醫院雲林分院診斷證明書專用章 1 9 臺北榮民總醫院門診診斷證明書專用 1 10 校長許永昌 1 

附件：本院調解筆錄